臺灣高雄地方法院刑事判決　　　　　　　100年度易字第123號
公　訴　人　臺灣高雄地方法院檢察署檢察官
被　　　告　趙世國
上列被告因竊盜案件，經檢察官提起公訴（99年度偵字第23328
號），本院判決如下：
    主  文
趙世國無罪。
    理  由
一、公訴意旨略以：被告趙世國與陳國慶（業經本院判處有期徒
    刑5 月在案）共同意圖為自己不法所有，基於竊盜之犯意聯
    絡，於民國99年4 月17日上午10時許，在高雄市○○區○○
    路519 號前，見被害人郭連興所有、現由郭榮權使用之車牌
    號碼2213-MD 號自用小客車無人看管，遂由陳國慶在旁把風
    ，並由被告以自備鑰匙竊取上開自用小客車得手等情，因認
    被告共同涉犯刑法第320 條第1 項之竊盜罪嫌等語。
二、證據能力部分
  (一)按被告以外之人，於審判外之言詞或書面陳述，除法律有規
    定者外，不得作為證據；又被告以外之人（包括證人、鑑定
    人、告訴人、被害人及共同被告等）於檢察事務官、司法警
    察官或司法警察調查中所為之陳述，與審判中不符時，其先
    前之陳述具有較可信之特別情況，且為證明犯罪事實存否所
    必要者，得為證據，刑事訴訟法第159 條第1 項、第159 條
    之2 分別定有明文。是被告以外之人於司法警察（官）調查
    中所為之陳述，依刑事訴訟法第159 條第1 項規定，係屬傳
    聞證據，原則上無證據能力，惟如該陳述與審判中不符時，
    其先前之陳述具有較可信之特別情況，且為證明犯罪事實存
    否所必要者，依同法第159 條之2 規定（即刑事訴訟法第15
    9 條第1 項所指之「除法律有規定者外」），始例外認為有
    證據能力；如該陳述與審判中相符時，因該陳述並不符合刑
    事訴訟法第159 條之2 有關傳聞例外之規定，故不得作為認
    定本案犯罪事實有無之證據，此時，當以證人於審判中之陳
    述作為證據。另所謂「前後陳述不符」之要件，應就前後階
    段之陳述進行整體判斷，以決定其間是否具有實質性差異，
    惟無須針對全部陳述作比較，陳述之一部分有不符，亦屬之
    。又「證明犯罪事實之存否所必要」，即使用證據之必要性
    ，係指因無法再從同陳述者取得證言，而有利用原陳述之必
    要性，只要認為該陳述是屬於與犯罪事實存否相關之事實，
    並為證明該事實在實質上之必要性即可。而「具有可信之特
    別情況」，係指依陳述時之外部客觀情況而言，足以令人相
    信該陳述是虛偽之危險性不高，必須綜合該陳述是否未受到
    外力影響；陳述人之觀察、記憶、表達是否正確及有無偽證
    之各項因素，而為判斷。
  (二)證人陳國慶於警詢之陳述部分，因屬審判外之陳述，為傳聞
    證據，依刑事訴訟法第159 條之第1 項之規定，原則上應無
    證據能力。關於99年4 月17日上午10時許，被告趙建國有無
    與陳國慶共同竊取車牌號碼2213-MD 號自用小客車之事實，
    證人陳國慶於警詢中之陳述（詳警卷第1 頁背面第14至21行
    ）；核與其於本院審理中證述：於99年4 月17日上午10時許
    ，係與姚振榮共同竊取車牌號碼2213-MD 號自用小客車等語
    不相符合（詳本院易字卷第19頁第5 至19行）。本院審酌該
    警詢筆錄無違反法定障礙事由期間不得詢問及禁止夜間詢問
    之規定，詢問時有踐行告知義務，該警詢陳述乃經員警符合
    法定程序所製作，復無不法侵害證人陳國慶陳述任意性之情
    事，該警詢筆錄出於真意之信用性以獲得確切保障，故該警
    詢筆錄具有可信之特別情況，且為證明本案被告趙世國竊盜
    之相關待證事實所必要，依前揭規定，該等陳述自應具有證
    據能力。
  (三)本判決所引用之其餘證據資料（詳後引證據），其中傳聞證
    據部分，縱無刑事訴訟法第159 條之1 至第159 條之4 或其
    他規定之傳聞證據例外情形，或經被告、檢察官均同意可作
    為證據使用；或因被告、檢察官未於言詞辯論終結前，聲明
    異議（見本院審易卷第26頁第6 至11行、易字卷第46頁背面
    第21至26行、第96頁背面第11行以下至第97頁），依刑事訴
    訟法第159 條之5 第1 項、第2 項之規定，本院審酌該證據
    作成之情況，認為適當，應得為證據。
三、按犯罪事實應依證據認定之，無證據不得認定犯罪事實。又
    不能證明被告犯罪者，應諭知無罪之判決，刑事訴訟法第15
    4 條第2 項、第301 條第1 項分別定有明文。而事實之認定
    ，應憑證據，如未能發現相當證據，或證據不足以證明，自
    不能以推測或擬制之方法，以為裁判基礎。再認定不利於被
    告之事實，須依積極證據，苟積極證據不足為不利於被告事
    實之認定時，即應為有利於被告之認定，更不必有何有利之
    證據。而認定犯罪事實所憑之證據，雖不以直接證據為限，
    間接證據亦包括在內；然而無論直接或間接證據，其為訴訟
    上之證明，須於通常一般之人均不致有所懷疑，而得確信其
    為真實之程度者，始得據為有罪之認定，倘其證明尚未達到
    此一程度，而有合理之懷疑存在，致無從為有罪之確信時，
    即應為無罪之判決。且刑事訴訟法第161 條第1 項規定：檢
    察官就被告犯罪事實，應負舉證責任，並指出證明之方法。
    因此，檢察官對於起訴之犯罪事實，應負提出證據及說服之
    實質舉證責任。倘其所提出之證據，不足為被告有罪之積極
    證明，或其指出證明之方法，無從說服法院以形成被告有罪
    之心證，基於無罪推定之原則，自應為被告無罪之諭知（最
    高法院30年上字第816 號、40年台上字第86號、76年台上字
    第4986號、92年台上字第128 號判例意旨參照）。
四、公訴意旨認被告趙世國涉犯上開竊盜罪嫌，無非係以被害人
    郭連興、郭榮權之指述、證人陳國慶之證述及監視器翻拍照
    片為其主要論據。訊據被告否認有何公訴意旨所指竊盜犯行
    ，辯稱：沒有和陳國慶一起去竊取車牌號碼2213-MD 號自小
    貨車，當天陳國慶和姚振榮竊車後才去接其，其不知陳國慶
    、姚振榮竊取上開車輛之事，是後來上開車輛拋錨，才與陳
    國慶、姚振榮共同竊取YK-6841 號自小客車等語。經查：
  (一)被害人郭連興所有、由郭榮權使用之車牌號碼2213-MD 自用
    小客車，於99年4 月17日上午停放在高雄市○○區○○路51
    9 號前，嗣於同日上午11時30分許，發現上開車輛失竊，而
    於同日12時20分許向警方報案。99年4 月21日16時許，經警
    在高雄市○○區○○街78巷口尋獲之事實，業據被害人郭連
    興、郭榮權於警詢時證述明確（見警卷第6 頁倒數第2 行以
    下至第7 頁第10行、第8 頁倒數第2 行以下至第8 頁背面第
    9 行）。此外，復有贓物認領保管單、查獲現場監視器翻拍
    照片在卷可稽（見警卷第10頁、第12至13頁），此部分事實
    ，固堪認定。然依上開被害人之指述，及現場監視器翻拍照
    片，僅能證明上開車輛失竊，且該車遭丟棄時，被告在場，
    然無法遽認被告曾於99年4 月17日上午10時許前，與陳國慶
    共同至高雄市○○區○○路519號前行竊。
  (二)證人陳國慶於警詢時固證稱：99年4 月17日上午10時許，在
    高雄市○○區○○路519 號前，與被告共同竊取車牌號碼22
    13-MD 號自用小貨車等語（見警卷第1 頁背面第14至21行）
    。惟於本院審理時，即已翻異前詞，證稱：99年4 月17日先
    與姚振榮到鳳山某公園附近竊取車牌號碼2213-MD 號自小客
    車後，才到到遊藝場找被告，第一部車拋錨後，才決定偷第
    二部車，偷第二部車被告亦在場等語（見本院易字卷第18頁
    背面第23至28行、第19頁第5 至19行）。是其於警詢所為不
    利於被告之陳述，是否可信，已非無疑。
  (三)又證人姚振榮於本院審理時證稱：99年4 月17日與陳國慶一
    起竊取車牌號碼2213-MD 號自小客車時，被告不在，第一部
    車拋錨後，才偷第二部車，偷第二部車時，被告就有在場等
    語（見本院易字卷第94頁背面第2 至11行、20至24行）。核
    與其於99年11月18日他案檢察事務官詢問時供稱：沒有在99
    年4 月17日上午10許在高雄市○○區○○路519 號和被告、
    陳國慶竊取車牌號碼2213-MD 自小客車等語不符（見本院易
    字卷第62頁第9 至11頁）。惟其於本院審理時亦證稱：在警
    詢時稱沒有與陳國慶共同竊取車牌號碼2213-MD 號自小客車
    之原因，係因檢察事務官詢問時，是說小客車，就其理解小
    客車係指普通的房車，所以回答沒有等語（見本院易字卷第
    95頁倒數第1 行至第95頁背面第5 行）。觀諸證人姚振榮於
    99年11月18日檢察事務官詢問筆錄內容，檢察事務官問：「
    你有無在99年4 月17日早上10點在高雄縣鳳山市○○○路51
    9 號和趙世國、陳國慶竊取2213-MD 自小客車？」等語。姚
    振榮答：「沒有。我沒有偷自小客車，我都是偷小貨車方便
    載貨」等語，有上開筆錄在卷可稽（詳本院易字卷第62 頁
    第9 至11行）。並參酌車牌號碼2213-MD 號、YK-6841 號自
    小客車確實均屬客貨兩用之小客車，非房車型之自小客車，
    有被告、陳國慶、姚振榮竊取YK-6841 號自小客車之現場照
    片在卷可稽（見警卷第12至13頁、本院易字卷第81頁），則
    姚振榮於檢察事務官詢問時，因無記車牌，直接以車型判斷
    是否為其曾竊取之車輛，而為否定之答覆之情，與常情無違
    ，是其於本院中之證述，非不可採信。故被告辯稱：沒有與
    陳國慶共同竊取車牌號碼2213-MD 號自小客車等語，尚非無
    據。
  (三)此外，復查無其他積極證據足資證明被告有公訴意旨所指之
    犯行，既不能證明被告犯罪，應為無罪之諭知。至姚振榮是
    否涉犯本件竊盜罪嫌，應由檢察官另行偵辦，附此敘明。
據上論斷，應依刑事訴訟法第284 條之1 、第301 條第1 項前段
，判決如主文。
本案經檢察官陳秉志到庭執行職務。
中    華    民    國   100    年    5     月    27    日
                  刑事第四庭    法  官  謝文嵐
以上正本證明與原本無異。
如不服本判決應於收受判決後10日內向本院提出上訴書狀，並應
敘述具體理由。其未敘述上訴理由者，應於上訴期間屆滿後20日
內向本院補提理由書(均須按他造當事人之人數附繕本)「切勿逕
送上級法院」。
中    華    民    國   100    年    5     月    27    日
                                書記官  鄒秀珍